臺灣臺中地方法院刑事判決　　　　　　　　　　　　　九十三年度訴字第七七二號
　　公　訴　人　臺灣臺中地方法院檢察署檢察官
　　被　　　告　丙○○
　　指定辯護人　本院公設辯護人　己○○
右列被告因偽造有價證券等案件，經檢察官提起公訴（九十三年度偵字第八四五號）
，本院判決如左：
    主  文
丙○○意圖供行使之用，而偽造有價證券，累犯，處有期徒刑參年貳月。發票日民國
九十年十二月十七日，到期日民國九十一年八月十五日，票面金額新台幣參拾萬玖仟
元之本票（經台灣彰化地方法院以九十一年度票字第三三三八號裁定准許對其中新台
幣貳拾伍萬伍仟元及自民國九十一年八月十六日起至清償日止按年利率百分之六計算
之利息得為強制執行之本票）上「甲○○」、「乙○○○」為發票人名義之偽造部分
、民國九十年十二月十三日匯豐汽車股份有限公司與丙○○所簽之附條件買賣契約書
上偽造「甲○○」、「乙○○○」之印文貳枚與署押貳枚及偽刻之「甲○○」、「乙○○○」印章各壹顆，均沒收。
    事  實
一、丙○○前因妨害風化案件於民國（下同）八十五年二月十四日經臺灣嘉義地方法
    院判處有期徒刑八月確定，經送監執行，於八十六年一月三十日縮刑期滿執行完
    畢。猶不知悔改，於九十年十二月十三日，以動產擔保附條件買賣之方式，向匯
    豐汽車股份有限公司（下稱匯豐汽車公司）購買車牌號碼八Ｑ─七Ｏ九一號自小
    貨車一輛，價金新台幣（下同）三十萬九千元。因丙○○分期付款之金額超過三
    十萬元，匯豐汽車公司擔心丙○○無力清償，乃由該公司負責對保職員戊○○要
    求丙○○追加連帶保證人。詎丙○○為達購買車輛之目的，未經其父母甲○○、
    乙○○○之同意，於民國（下同）九十年十二月十三日，在台中縣市不詳之地點
    ，意圖供行使之用，利用不知情之不詳姓名之成年人，由該姓名年籍不詳之人在
    戊○○所交付之一紙空白本票上，偽簽上「甲○○」、「乙○○○」之署名，並
    在附條件買賣契約書之連帶保證人欄上，偽簽「甲○○」、「乙○○○」之署名
    ；且由丙○○委託不知情之戊○○代刻「甲○○」、「乙○○○」印章，由戊○○蓋用在上開本票及附條件買賣契約書上，而偽造由甲○○、乙○○○擔任連帶
    保證人之附條件買賣契約書，於同日在台中縣大肚鄉中和村丙○○之叔叔家中同
    時交付予戊○○行使之，足生損害於甲○○、乙○○○及匯豐汽車公司。嗣丙○○未如期繳付分期付款，匯豐汽車公司乃基於丙○○之授權，由該公司不知情之
    成年職員於九十年十二月十七日在前開本票上填載日期、金額後制成有價證券，
    而利用不知情之匯豐汽車公司職員偽造甲○○、乙○○○共同發票之本票，嗣匯
    豐汽車公司持上開本票向臺灣彰化地方法院聲請本票裁定獲准，甲○○、乙○○○知悉後乃委任律師對匯豐汽車公司提出確認本票債權不存在之民事訴訟，匯豐
    汽車公司始知悉上情。
二、案經匯豐汽車公司訴由臺灣臺中地方法院檢察署檢察官偵查起訴。
    理  由
一、訊據被告丙○○固不否認確向告訴人匯豐汽車公司購買車牌號碼八Ｑ─七Ｏ九一
    號自小貨車一輛等情，惟矢口否認有何偽造文書、偽造有價證券及行使偽造文書
    之犯行，辯稱：伊並未在本票及附條件買賣契約書上偽簽甲○○、乙○○○之署
    名，亦未叫他人偽簽署名云云。經查：
    （一）本案系爭附條件買賣契約書及本票係戊○○於九十年十二月十三日將完全
          空白本票給被告簽名，被告離開約二、三十分鐘回來後，附條件買賣契約
          書及本票上就已經有三個簽名（即被告、甲○○、乙○○○之簽名），被
          告並委託戊○○代刻印章，刻完後幫丙○○在本票上蓋章等語，業據證人
          戊○○即匯豐汽車公司之對保職員於本院詰證屬實，並有附條件買賣契約
          書、動產交易附條件買賣設定登記申請書及本票影本一紙在卷可稽。
    （二）本案公訴人諭被告於偵查中當庭書寫甲○○、乙○○○之姓名，該當庭書
          寫之筆跡固與本票上甲○○、乙○○○署押之筆跡有差異，可認該本票及
          附條件買賣契約書上關於甲○○、乙○○○之署名部分確非被告所親為，
          惟本案系爭本票既係由被告交付予戊○○行使之，且被告亦不否認戊○○
          確實有告知伊要找連帶保證人，伊亦拿其父母之身分證給戊○○，則被告
          辯稱伊交付給戊○○之本票上並無甲○○、乙○○○之名字云云，不足採
          信。
    （三）又甲○○、乙○○○於臺灣彰化地方法院九十一年彰簡字第六六Ｏ號民事
          事件中主張本票上之署押係他人偽造等情，有該事件民事卷宗影本在卷可
          稽，業據本院調閱前開民事案件卷證查明無訛，是本案之附條件買賣契約
          書及本票上之署名中關於甲○○、乙○○○之部分應非甲○○、乙○○○
          所為，可以認定。
    （四）再衡諸常情，本案證人戊○○僅係匯豐汽車公司之業務員，本案汽車價款
          不高，相對所賺取之佣金不多，縱其有業績壓力，亦無甘冒偽造有價證券
          之重刑及使匯豐汽車公司就本案汽車貨款追索無門之危險而為偽造有價證
          券之行為，益可見被告辯稱伊交付給戊○○上之本票及動產擔保交易契約
          書均無甲○○、乙○○○之簽名云云，不足採信。
二、核被告丙○○所為係犯刑法第二百零一條第一項之偽造有價證券罪及同法第二百
    十六條、第二百十條之行使偽造私文書罪。被告偽造私文書後復持以行使，偽造
    私文書之低度行為應為高度之行使行為所吸收；被告偽造有價證券後復持以行使
    ，行使之低度行為則為高度之偽造行為所吸收，均不另論罪。又其偽造印章、署
    押、印文均為偽造私文書、偽造有價證券之部分行為，亦不另論罪。按本票之發
    票年月日，依票據法第一百二十條第一項第六款規定，為絕對必要記載之事項，
    其未有發票之年月日者，固無票據法上關於本票規定之適用，然倘該本票係以證
    券之形式作成，且執票人行使該票據所載之權利與其占有票據，有不可分離之關
    係，仍不失其為刑法上之有價證券，至具有本票之形式，而發票人（無權簽發之
    人冒用他人名義簽發）將本票之年月日（或金額），授權執票人填載，而於執票
    人填載後即可據以行使該票據所載權利者，亦屬刑法所保護之有價證券（最高法
    院八十二年度台上字第四四三０號、八十五年度台上字第三七二九號、八十五年
    度台上字第一五四七號判判決可資參照）。再按刑事訴訟法第三百條所謂變更起
    訴法條，係指在不擴張及減縮原訴範圍之原則下，法院得就有罪判決，於不妨害
    公訴之基本社會事實同一（即公訴事實之同一性）之範圍內，得自由認定事實，
    變更檢察官所引應適用之法條而言。查本件被告冒用甲○○、乙○○○之名義簽
    發本票，僅於發票人欄簽名，雖未於發票年、月、日及金額等絕對必要記載事項
    為記載，惟被告授權告訴人填寫空白票據等情，業經證人戊○○證述在卷（見本
    院九十三年七月二十二日審判筆錄），上開本票並已填載完全。故依上開說明，
    被告既已授權告訴人填寫空白票據，且告訴人亦依授權之旨填載絕對必要記載事
    項完畢，自係構成刑法第二百零一條第一項偽造有價證券罪，公訴意旨認被告所
    犯為刑法第二百十條之偽造私文書罪，容有未洽，起訴法條應予變更。被告利用
    不詳姓名之成年人及戊○○、匯豐汽車之成年職員分別為簽署甲○○、乙○○○
    之署名、偽刻印章、偽造印文、填載本票之絕對必要記載事項，均係利用不知情
    之人所為，為間接正犯。被告以一行使偽造私文書之犯行，行使偽造甲○○及乙○○○二人之私文書，及被告以一行為偽造甲○○、乙○○○二人共同發票之本
    票，均為一行為觸犯數罪名之同種想像競合犯，各論以一行使偽造私文書、偽造
    有價證券罪，被告所犯前開二罪間有方法結果之牽連關係，應從重論以偽造有價
    證券之一罪。被告前因妨害風化案件，經臺灣嘉義地方法院判處有期徒刑八月確
    定，經送監執行，於八十六年一月三十日執行完畢，有臺灣高等法院被告全國前
    案紀錄表一紙附卷可按，其於刑之執行完畢後，五年內再犯本件有期徒刑以上之
    罪，為累犯，應依法加重其刑。爰審酌被告之前科素行，其犯罪之動機、目的係
    為購買車輛、被告犯罪所用之手段尚稱平和、但犯罪所生之損害非微，兼衡酌被
    告犯後不思與告訴人平和解決本件債務糾紛，猶飾詞狡辯，試圖推託犯責之犯罪
    後態度等一切情狀，量處如主文所示之刑。
三、偽造之有價證券固應依刑法第二百零五條之規定沒收之，惟按票據之偽造或票據
    上簽名之偽造，不影響於真正簽名之效力，票據法第十五條定有明文。本件系爭
    本票，係以被告丙○○及其父母甲○○、乙○○○為共同發票人，僅「甲○○」
    、「乙○○○」部分為偽造，被告之簽名既為真正，是被告為發票人部分則仍屬
    有效之票據，不在應依法沒收之列（最高法院八十四年台上字第一五五０號判例
    可資參照），亦即，前開二紙本票上僅「甲○○」、「乙○○○」為發票人名義
    之偽造部分，應依刑法第二百零五條規定宣告沒收。前開本票偽造部分既經宣告
    沒收，其上偽造之「甲○○」、「乙○○○」署押共四枚（含署名、印文各二枚
    ）自當兼括及之，無庸再重複諭知沒收。又前開附條件買賣契約書已交付匯豐汽
    車公司，為匯豐汽車公司所有，不得宣告沒收，惟其上偽造之「甲○○」、「乙○○○」之署押共四枚（含署名、印文各二枚），均應依刑法第二百十九條規定
    為沒收之諭知。另偽刻之「甲○○」、「乙○○○」印章二顆，不能證明業已滅
    失，亦應依刑法第二百十九條規定宣告沒收。
據上論斷，應依刑事訴訟法第第二百九十九條第一項前段、第三百條，刑法第二百零
一條第一項、第二百十六條、第二百十條、第五十五條、第四十七條、二百零五條、
第二百十九條，判決如主文。
本案經檢察官丁○○到庭執行職務
中      華      民      國      九十三      年      八      月    六    日
            臺灣臺中地方法院刑事第九庭
                                    審判長法  官   曾  佩  琦
                                          法  官   楊  曉  惠
                                          法  官   陳  如  玲
右正本證明與原本無異。
如不服本判決，應於判決送達後十日內向本院提出上訴狀，上訴於臺灣高等法院臺中
分院( 須附繕本 )。
                                          書記官
中      華      民      國      九十三      年      八      月    六    日
中華民國刑法第二百零一條
意圖供行使之用，而偽造、變造公債票、公司股票或其他有價證券者，處
三年以上十年以下有期徒刑，得併科三千元以下罰金。
行使偽造、變造之公債票、公司股票或其他有價證券，或意圖供行使之用
，而收集或交付於人者，處一年以上七年以下有期徒刑，得併科三千元以
下罰金。
